臺灣臺中地方法院刑事判決
111年度金訴字第1291號
公  訴  人  臺灣臺中地方檢察署檢察官  
被      告  陳依廷


上列被告因詐欺等案件，經檢察官提起公訴（111年度偵字第148
63號），被告於本院行準備程序時，對於犯罪事實為有罪之陳述
，經本院合議庭裁定由受命法官獨任適用簡式審判程序，本院判
決如下：
    主    文
陳依廷犯如附表編號㈠至㈢「主文」欄所示之罪，各處如附表編
號㈠至㈢「主文」欄所示之刑。主刑部分應執行有期徒刑壹年捌月
。
    犯罪事實
一、陳依廷(暱稱「刺青妹」、「愛睡覺」)前於民國110年8月25
    日前某時，加入真實姓名年籍不詳、綽號「找驢騎馬」、「
    楊」、「GO」、「飽滇滿」之成年人及其餘不詳成年人所組
    成3人以上，具有持續性、牟利性及結構性詐欺集團犯罪組
    織(本案非屬事實上首次或最先繫屬於法院之首次犯行)，擔
    任俗稱「車手」之提領詐欺贓款工作，該集團運作係先由不
    詳之人以不詳方法取得金融帳戶提款卡，並對被害人施以詐
    術，陳依廷前經「楊」交付而取得人頭帳戶提款卡，依「飽
    滇滿」指示變更該提款卡密碼後，迨被害人遭詐欺而匯款至
    指定之人頭帳戶，陳依廷即依「找驢騎馬」透過TELEGRAM通
    訊軟體指示，持人頭帳戶提款卡以操作ATM自動櫃員機方式
    提領被害人遭詐欺而存匯款項，並轉交予「楊」收執，陳依
    廷再經「GO」交付而取得提領款項2.5%之金額作為其報酬。
    陳依廷、「找驢騎馬」、「楊」、「GO」、「飽滇滿」及所
    屬詐欺集團成年成員意圖為自己之不法所有，共同基於三人
    以上共同詐欺取財、隱匿、持有他人犯罪所得之犯意聯絡，
    經不詳之人於如附表「詐欺經過」及「被害人」欄所示時
    間，對各該被害人施以詐術，致其等誤信為真，因而陷於錯
    誤，分別於如附表「匯款經過」欄所示時間，匯入新臺幣(
    下同)1萬9,985元至9萬9,975元不等金額至指定之人頭帳戶
    ，復由陳依廷依「找驢騎馬」指示，分別於如附表「提領
    經過」欄所示時、地，提領被害人遭詐欺而匯入之詐欺贓款
    ，復於其後某時，轉交予「楊」收執。嗣因李依潔等人發覺
    遭詐欺後報警處理，始悉上情。
二、案經李依潔訴由臺中市政府警察局大甲分局報告、廖千葦訴
    由桃園市政府警察局大溪分局報告、楊艾臻訴由新北市政府
    警察局樹林分局報告暨臺中市政府警察局豐原分局報告臺灣
    臺中地方檢察署檢察官偵查起訴。
    理  由
壹、程序部分：
    按本案被告陳依廷所犯均為死刑、無期徒刑、最輕本刑為3
    年以上有期徒刑之罪或高等法院管轄第一審案件以外之罪，
    其於準備程序就前揭被訴事實為有罪之陳述，經本院告知簡
    式審判程序之旨，並聽取被告與公訴人之意見後，認無不得
    或不宜改依簡式審判程序進行之情形，爰依刑事訴訟法第27
    3條之1第1項規定，裁定本件進行簡式審判程序，且據同法
    第273條之2之規定，簡式審判之證據調查亦無同法第159條
    第1項規定之適用。
貳、實體部分：
一、認定犯罪事實根據之證據及理由：
    上揭犯罪事實，業據被告於警詢、偵訊、本院準備程序及審
    理時均坦承不諱【見臺灣臺中地方檢察署111年度偵字第148
    63號偵查卷宗(下稱偵卷)第77-87、303-304頁、本院卷第45
    、56頁】，核與證人即告訴人李依潔、廖千葦、楊艾臻分別
    於警詢時證述情節均相符合(李依潔部分：見偵卷第157-161
    頁；廖千葦部分：見偵卷第199-213頁；楊艾臻部分：見偵
    卷第269-273、275-277頁)，且有職務報告1紙、指認犯罪嫌
    疑人紀錄表暨真實姓名對照表4紙、現場監視器錄影畫面截
    圖照片13張、臺中市政府警察局大甲分局外埔分駐所陳報單
    (李依潔)、內政部警政署反詐騙諮詢專線紀錄表(李依潔)、
    臺中市政府警察局大甲分局外埔分駐所受理各類案件紀錄表
    (李依潔)、臺中市政府警察局大甲分局外埔分駐所受(處)理
    案件證明單(李依潔)、臺中市政府警察局大甲分局外埔分駐
    所受理詐騙帳戶通報警示簡便格式表(李依潔)、金融機構聯
    防機制通報單(李依潔)各1紙、交易明細查詢畫面截圖照片(
    李依潔)2張、桃園市政府警察局大溪分局圳頂派出所陳報單
    (廖千葦)、桃園市政府警察局大溪分局圳頂派出所受理各類
    案件紀錄表(廖千葦)各1紙、內政部警政署反詐騙諮詢專線
    紀錄表(廖千葦)2紙、桃園市政府警察局大溪分局圳頂派出
    所受(處)理案件證明單(廖千葦)、金融機構聯防機制通報單
    (廖千葦)、台新銀行自動櫃員機交易明細表影本(廖千葦)各
    1紙、通話紀錄截圖照片(廖千葦)4張、LINE對話紀錄翻拍照
    片(廖千葦)5張、新北市政府警察局樹林分局山佳派出所陳
    報單(楊艾臻)1紙、內政部警政署反詐騙諮詢專線紀錄表(楊
    艾臻)2紙、新北市政府警察局樹林分局山佳派出所受(處)理
    案件證明單(楊艾臻)、新北市政府警察局樹林分局山佳派出
    所受理詐騙帳戶通報警示簡便格式表(楊艾臻)、國泰世華銀
    行自動櫃員機交易明細表影本(楊艾臻)各1紙、存摺內頁影
    本(楊艾臻)2紙、中華郵政股份有限公司111年7月27日儲字
    第1110239575號函暨檢附中華郵政股份有限公司客戶歷史交
    易清單共2紙在卷可稽(見偵卷第63、97-103、105-117、145
    、147、149、151、153、155、163-165、167、169、171-17
    3、175、183、223、245-247、249-253、255、257-259、26
    1、267、279、281-283頁、本院卷第25-27頁)，足認被告之
    自白與事實相符，本案事證明確，被告前揭犯行均堪認定，
    應予依法論科。
二、論罪科刑：
  ㈠核被告陳依廷所為，均係犯刑法第339條之4第1項第2款之三
    人以上共同詐欺取財罪與洗錢防制法第14條第1項之一般洗
    錢罪。又被告依指示先後完成如附表編號㈠及㈡所示提領詐
    欺贓款動作，分別係提領告訴人李依潔及廖千葦遭詐欺贓款
    等舉動，均係被告基於領取不法贓款、隱匿犯罪所得流向之
    同一目的，於密接時間內所為，侵害相同被害人之財產法益
    ，依一般社會觀念，各別舉動難以強行分開，在刑法評價上
    ，以視該數個舉動之接續施行，合為包括之一行為予以評價
    ，均僅論以接續犯較為合理。
  ㈡被告前揭所為，均係一行為同時觸犯三人以上共同詐欺取財
    及一般洗錢等罪，均為想像競合犯，爰依刑法第55條前段之
    規定，從一重之三人以上共同詐欺取財罪處斷。
  ㈢被告所犯前揭3次三人以上共同詐欺取財罪，各次犯行所侵害
    被害人之財產法益各異，行為明顯可分，足認其犯意各別，
    行為互殊，依一般社會通念，得以區分，於刑法評價上，亦
    各具獨立性，應予分論併罰。
  ㈣觀之目前遭破獲之以電信詐欺集團運作模式，係先由不詳之
    人以電話詐騙被害人，迨被害人受騙匯款後，再由擔任車手
    之人負責提款詐欺所得款項，而擔任收水之人向車手收取提
    領之贓款，則無論所參與者係何部分行為，均係該詐欺集團
    犯罪計畫不可或缺之重要環節。而共同正犯，在合同之意思
    內各自分擔犯罪行為之一部，相互利用他人之行為，以達其
    犯罪之目的者，即應對全部所發生之結果，共同負責。經查
    ，本案被告知悉其所屬詐欺集團成員向被害民眾詐財牟利，
    竟分擔俗稱「車手」之提領款項工作，稽以被告、「找驢騎
    馬」、「楊」、「GO」與「飽滇滿」於上開詐欺集團運作期
    間，與該詐欺集團之其他成員間彼此分工，被告雖未參與撥
    打電話詐騙被害人之行為，與其餘詐欺集團成員間亦或互不
    相識，惟其應知悉該詐欺集團成員中，除「找驢騎馬」、「
    楊」、「GO」、「飽滇滿」外，另有負責以電話實施詐騙之
    人，此亦為被告、「找驢騎馬」、「楊」、「GO」、「飽滇
    滿」與其他成員之犯罪謀議範圍內，是縱然本案係由不詳之
    人對被害人施以詐術，而於被害人將遭詐欺贓款匯入指定帳
    戶後，由被告依指示提領人頭帳戶內詐欺贓款，復而轉交他
    人等動作，仍無妨於被告、「找驢騎馬」、「楊」、「GO」
    、「飽滇滿」及其他共犯相互間緊密之犯意聯絡。從而，被
    告、「找驢騎馬」、「楊」、「GO」、「飽滇滿」及不詳詐
    欺集團成員係以自己共同犯罪之意思，在共同犯意聯絡下，
    相互支援以達共同詐欺取財之目的及行為分擔，揆諸前揭說
    明，自應就其等參與犯罪之全部犯罪結果共同負責，是被告
    、「找驢騎馬」、「楊」、「GO」、「飽滇滿」及其餘不詳
    詐欺集團成員間，就本案前揭加重詐欺取財等犯行，具有犯
    意聯絡及行為分擔，應論以共同正犯。
  ㈤按想像競合犯之處斷刑，本質上係「刑之合併」。其所謂從
    一重處斷，乃將想像競合犯組成之評價上數罪，合併為科刑
    一罪，其所對應之刑罰，亦合併其評價上數罪之數法定刑，
    而為一個處斷刑。易言之，想像競合犯侵害數法益者皆成立
    犯罪，論罪時必須輕、重罪併舉論述，同時宣告所犯各罪名
    ，包括各罪有無加重、減免其刑之情形，亦應說明論列，量
    刑時併衡酌輕罪部分量刑事由，評價始為充足，然後依刑法
    第55條前段規定「從一重處斷」，非謂對於其餘各罪可置而
    不論。因此，法院決定處斷刑時，雖以其中最重罪名之法定
    刑，做為裁量之準據，惟於裁量其輕重時，仍應將輕罪合併
    評價在內(最高法院108年度台上字第4405、4408號判決意旨
    參照)。又按洗錢防制法第16條第2項規定，犯前二條之罪，
    在偵查或審判中自白者，減輕其刑。經查，被告就本案一般
    洗錢犯行，業於警詢、偵訊、本院準備程序及審理時自白不
    諱，業如前述，揆諸上開說明，爰依洗錢防制法第16條第2
    項規定，減輕其刑。
  ㈥爰以行為人之責任為基礎，審酌被告不思循正常途徑獲取財
    物，竟加入詐欺集團，分擔車手之提領款工作以牟取報酬，
    價值觀念偏差，恣意詐欺行為造成本案被害人損失不貲，並
    使其餘詐欺集團成員得以隱匿其真實身分，減少遭查獲之風
    險，愈使其肆無忌憚，助長犯罪之猖獗，所為實應嚴懲，惟
    念及被告犯後坦承犯行，已見悔悟，且已與告訴人李依潔及
    廖千葦成立調解，分別以分期付款方式賠償4萬9,000元、1
    萬5,000元，此有本院調解程序筆錄1份附卷供參(見本院卷
    第71-72頁)，然未能與其餘被害人達成和解，兼衡被告於案
    發前並無前科，此有臺灣高等法院被告前案紀錄表1份在卷
    可稽(見本院卷第17-18頁)，素行普通，暨其高職肄業學歷
    ，目前從事餐飲工作及家境勉持之生活狀況，業據被告陳明
    在卷(見本院卷第57頁)等一切情狀，分別量處如附表「主
    文」欄所示之刑，另酌以被告本案各罪間整體犯罪關係，所
    犯罪名均為詐欺相關犯罪，並考量行為人復歸社會可能性，
    併定其應執行刑，以資懲儆。
  ㈦沒收：
　  按犯罪所得，屬於犯罪行為人者，沒收之；於全部或一部不
    能沒收或不宜執行沒收時，追徵其價額，刑法第38條之1第1
    項前段、第3項分別定有明文。另參酌刑法第38條之1立法理
    由略謂：「依實務多數見解，基於徹底剝奪犯罪所得，以根
    絕犯罪誘因之意旨，不問成本、利潤，均應沒收」等旨，故
    犯罪所得亦包括成本在內，並於犯罪所得全部或一部不能沒
    收或不宜執行沒收時，以「追徵價額」替代之。次按就刑事
    處罰而言，「連帶」本具有「連坐」之性質。在民事上，連
    帶債務之成立，除當事人明示外，必須法律有規定者為限(
    民法第272條參照)。沒收以剝奪人民之財產權為內容，係對
    於人民基本權所為之干預，自應受法律保留原則之限制。共
    同犯罪行為人之組織分工及不法所得，未必相同，特別是集
    團性或重大經濟、貪污犯罪，彼此間犯罪所得之分配懸殊，
    其分配較少甚或未受分配之人，如仍應就全部犯罪所得負連
    帶沒收之責，超過其個人所得之剝奪，無異代替其他犯罪參
    與者承擔刑罰，顯失公平。故共同犯罪，其所得之沒收，應
    就各人分得之數為之，此為最高法院最近之見解；最高法院
    66年1月24日66年度第1次刑庭庭推總會議決定㈡已不再援用(
    參照最高法院104年度台上字第2521號判決意旨)。準此，數
    人共同犯罪之情形時，就各別共犯之犯罪所得，應就其等實
    際所分得之財物個別為沒收、追徵其價額之諭知。經查，本
    案被告因擔任本案詐欺集團車手提領款工作，係依所提領款
    項2.5%之金額作為其報酬，業經被告於警詢、偵訊及本院準
    備程序時供述明確(見偵卷第85、303-304頁、本院卷第45頁
    )；此外，並無任何積極證據足證被告另有較其供述為高之
    報酬，足認被告於本案詐欺集團運作期間，僅獲得依其前揭
    所供承獲利標準計算之犯罪所得，是被告所獲得之報酬如下
    ：
　⒈就如附表編號㈠部分，被告提領屬於被害人李依潔詐欺贓款
    之金額9萬9,975元，獲利應為2,499元(計算式：99,975×2.5
    %≒2,499，小數點以下四捨五入)；
　⒉就如附表編號㈡部分，被告提領屬於被害人廖千葦詐欺贓款
    之金額2萬9,995元，獲利應為750元(計算式：29,995×2.5%≒
    750，小數點以下四捨五入)；
　⒊就如附表編號㈢部分，被告提領屬於被害人楊艾臻詐欺贓款
    之金額1萬9,985元，獲利應為500元(計算式：19,985×2.5%≒
    500，小數點以下四捨五入)。
　  綜上所述，前開犯罪所得既均為被告所有因本案各次犯罪所
    得財物，而上開報酬均經被告實際收得，業為被告於警詢及
    本院準備程序時陳述明確(見偵卷第85頁、本院卷第45頁)，
    是就前開如附表編號㈢所示部分犯行所得財物，雖未扣案，
    仍應依刑法第38條之1第1項前段及第3項規定，宣告沒收，
    並於全部或一部不能沒收或不宜執行沒收時，追徵其價額。
    至被告就上開如附表編號㈠及㈡所示告訴人李依潔及廖千葦
    所受損害部分，業與告訴人李依潔及廖千葦成立調解，分別
    同意以分期付款方式依序賠償4萬9,000元、1萬5,000元，業
    如前述。是以，本案倘為諭知沒收或追徵被告此部分犯罪所
    得，將使被告除賠償此部分被害人之損害外，又須將其犯罪
    所得財物提出供沒收執行，或依法追徵其價額，將使其面臨
    重複追償之不利益，即本案如諭知沒收被告前揭犯罪所得，
    容有過苛之虞，爰依刑法第38條之2第2項規定，認無宣告沒
    收被告此部分犯罪所得之必要，爰不予宣告沒收或追徵其價
    額；另被告提領之其餘詐欺贓款，業已轉交予「楊」收執，
    並無積極證據證明被告為各該詐欺款項最終持有者，揆諸前
    揭說明，其餘共犯所分得財物部分，爰不予宣告沒收或追徵
    之諭知，附此敘明。
據上論斷，應依刑事訴訟法第273條之1第1項、第299條第1項前
段，洗錢防制法第2條第2款、第14條第1項、第16條第2項，刑法
第11條、第28條、第339條之4第1項第2款、第55條前段、第51條
第5款、第38條之1第1項前段、第3項，刑法施行法第1條之1第1
項，判決如主文。
本案經檢察官蔡仲雍提起公訴，檢察官朱介斌到庭執行職務。
中　　華　　民　　國　 111　　年　　 9　　月　　6 　　日
　　　　　　　　　刑事第十五庭  法　官　湯有朋
以上正本證明與原本無異。
如不服本判決應於收受送達後20日內向本院提出上訴書狀，並應
敘述具體理由；其未敘述上訴之理由者，應於上訴期間屆滿後20
日內向本院補提理由書（均須按他造當事人之人數附繕本）「切
勿逕送上級法院」。
告訴人或被害人如不服判決，應備理由具狀向檢察官請求上訴，
上訴期間之計算，以檢察官收受判決正本之日起算。
　　　                        　書記官  黃美雲
中　　華　　民　　國　　111 　年　　9 　　月　　6 　　日
附錄本案論罪科刑法條：
刑法第339條之4第1項第2款
犯第339條詐欺罪而有下列情形之一者，處1年以上7年以下有期
徒刑，得併科1百萬元以下罰金：
二、三人以上共同犯之。
洗錢防制法第14條第1項
有第二條各款所列洗錢行為者，處7年以下有期徒刑，併科新臺
幣5百萬元以下罰金。
附表：
編號 犯罪事實 主文 ㈠ 如附表編號㈠所示部分 陳依廷犯三人以上共同詐欺取財罪，處有期徒刑壹年參月。 ㈡ 如附表編號㈡所示部分 陳依廷犯三人以上共同詐欺取財罪，處有期徒刑壹年貳月。 ㈢ 如附表編號㈢所示部分 陳依廷犯三人以上共同詐欺取財罪，處有期徒刑壹年壹月。未扣案之犯罪所得新臺幣伍佰元沒收，於全部或一部不能沒收或不宜執行沒收時，追徵其價額。 
附表：
編號 被害人 詐欺經過 匯款經過 提領經過 ㈠ 李依潔 不詳之人於110年8月27日16時55分許，持用門號+89800號電話與李依潔聯繫，佯稱：係係小三美日人員，先前購買護目鏡，誤設為高級會員，如欲取消會員資格，需透過銀行處理云云，復於同日17時1分許，持用門號+000000000000號電話再度致電，佯稱：係土地銀行承辦人員，須依指示操作以解除設定云云，以前揭方式對李依潔施以詐術，致其誤信為真，因而陷於錯誤，為右列匯款行為。 前於110年8月27日17時26分許及同日17時37分17秒許，分別操作網路銀行，匯款4萬9,986元、4萬9,989元至第三人潘招瑋向中華郵政股份有限公司枋寮水底寮郵局申設之帳號00000000000000號帳戶(下稱郵局帳戶)。 陳依廷先後於110年8月27日17時31分14秒許及同日17時44分36秒許，在臺中市○○區於○○路000號中華郵政股份有限公司豐原南陽郵局，分別操作ATM自動櫃員機，自郵局帳戶提領5萬元(2次)。  ㈡ 廖千葦 不詳之人於110年8月26日19時4分許，持用門號0000000000號電話與廖千葦聯繫，佯稱：係東森電視專員，先前訂購膠囊，是否仍欲繼續訂購，如未訂購，將轉接郵政人員處理解除訂購及退費事宜云云，復於同日19時20分許，持用門號+000000000號電話再度致電，佯稱：係廖姓郵政專業人員，須依指示操作以解除設定云云，以前揭方式對廖千葦施以詐術，致其誤信為真，因而陷於錯誤，為右列匯款行為。 前於110年8月27日18時1分49秒許，在桃園市中壢區健行路2段全家便利商店中壢後站，操作ATM自動櫃員機，存入2萬9,985元至前揭郵局帳戶。 陳依廷先後於110年8月27日18時7分44秒許、同日18時9分47秒許及同日18時15分18秒許，在臺中市○○區○○○路000號臺中商業銀行南陽分行，分別操作ATM自動櫃員機，自郵局帳戶提領2萬元、9,000元、900元。 ㈢ 楊艾臻 不詳之人於110年8月27日18時14分許，持用門號+00000000000號電話與楊艾臻聯繫，佯稱：係小三美日客服人員，因員工操作錯誤，誤將會員資格升級為高級會員，如欲取消會員資格，將請銀行或郵局人員幫忙取消云云，復於同日18時25分許，持用門號+000000000000號電話再度致電，佯稱：係中華郵政客服人員，須依指示操作以解除設定云云，以前揭方式對楊艾臻施以詐術，致其誤信為真，因而陷於錯誤，為右列匯款行為。 前於110年8月27日19時1分41秒許，在新北市○○區○○路000號1樓全家便利商店金安門市，操作ATM自動櫃員機，匯款1萬9,985元至前揭郵局帳戶。 陳依廷於110年8月27日19時15分44秒許，在臺中市○○區○○路000○0號統一超商新豐寶門市，操作ATM自動櫃員機，自郵局帳戶提領2萬元。